【裁判字號】    98,交抗,169
【裁判日期】    980206
【裁判案由】    違反道路交通管理處罰條例
【裁判全文】
臺灣高等法院交通事件裁定             98年度交抗字第169號
抗  告  人
即受處分人  甲○○
上列抗告人因違反道路交通管理處罰條例案件，不服台灣台北地
方法院，中華民國97年12月24日所為裁定（97年度交聲字第3194
號），提起抗告，本院裁定如下：
    主  文
抗告駁回。
    理  由
一、按汽車駕駛人，行經有燈光號誌管制之交岔路口闖紅燈者，
    處新臺幣（下同）一千八百元以上五千四百元以下罰鍰，並
    予記違規點數三點，道路交通管理處罰條例第五十三條第一
    項、第六十三條第一項第三款分別定有明文。又道路交通管
    理處罰條例所稱之汽車，包括機器腳踏車在內，此觀該條例
    第三條第八款規定自明。次按有關「闖紅燈」行為之認定，
    於道路交通管理處罰條例固無明文，惟「停止線」係用以指
    示行駛車輛停止之界限，車輛停止時，其前懸部分不得伸越
    該線，而車輛面對圓形紅燈表示禁止通行，不得超越停止線
    或進入路口，觀諸道路交通標誌標線號誌設置規則第一百七
    十條第一項及第二百零六條第一項第五款之規定即明。倘無
    繪設路口範圍者：以車輛無視於紅燈號誌，而有穿越路口之
    企圖，其車身並已伸越停止線且足以妨害其他方向人（若有
    行人穿越道）、車通行者，亦以闖紅燈論處（交通部八十二
    年四月二十二日交路字第○○九八一一號函參照）。
二、原處分意旨略以：受處分人即抗告人甲○○（下稱受處分人
    ）於民國（下同）九十七年六月二十二日上午九時三十九分
    許，駕駛車牌號碼ＡＹＣ—六九九號重型機車，沿臺北縣永
    和市○○路行駛，途經設有行車管制號誌之永和路與中興街
    交岔路口，該路口行車管制號誌已轉變為圓形紅燈，表示車
    輛禁止通行，不得超越停止線或進入路口，受處分人仍騎上
    開機車闖紅燈，經路口設置之攝影機錄影採證，經臺北縣政
    府警察局交通大隊警員擷取錄影畫面列印後製單舉發，受處
    分人接獲違反道路交通管理事件通知單後，不服舉發事實，
    於應到案日期前，具狀向原處分機關即臺北市交通事件裁決
    所陳述意見，經原處分機關函請原舉發機關即臺北縣政府警
    察局調查結果，仍認受處分人有前揭違規行為，乃依道路交
    通管理處罰條例第五十三條第一項、第六十三條第一項第三
    款，及違反道路交通管理事件統一裁罰基準表之規定，於九
    十七年十一月四日以北市裁申第裁二二—ＣＧ000000
    0號裁決書裁處受處分人罰鍰一千八百元，並記違規點數三
    點。
三、異議意旨略以：受處分人當時是騎機車迴轉至捷運站後方竹
    林路市場買菜，並無穿越路口之意圖云云。
四、原裁定以：受處分人於前揭時地，途經有燈光號誌管制之交
    岔路口闖紅燈之違規行為，業據證人即舉發本件之姜啟光警
    員於原審調查時，以具結擔保其供述之真實性，並在負擔偽
    證罪處罰之心理狀態下證稱：「舉發地點臺北縣永和市○○
    路與中興街口，係Ｅ化路口，為二十四小時錄影，我觀看九
    十七年六月二十二日上午九時三十九分許，該路口之錄影畫
    面後，見受處分人騎車牌號碼ＡＹＣ—六九九號重型機車行
    駛於永和路上，於路口永和路方向號誌已轉變為紅燈，車道
    上之車輛均在路口停止線後方停等紅燈，中興街方向車輛及
    人行穿越道上之行人已開始通行，受處分人仍騎上開機車繼
    續前行，而有闖紅燈之意圖，其車身並穿越路口停止線後左
    轉，且足以妨害中興街方向人、車通行，我就依照交通部對
    於闖紅燈之函釋，認定受處分人係闖紅燈後製單舉發」等語
    （見原審卷第十九頁），核與卷附列印之闖紅燈連續畫面七
    張內容相符（見原審卷第八頁）。依交通部八十二年四月二
    十二日交路字第○○九八一一號函所示，受處分人駕駛上開
    機車無視於紅燈號誌，面對圓形紅燈，仍騎車超越停止線行
    駛，已妨害中興街方向人車通行，足認其有穿越路口闖紅燈
    之行為。是以即令受處分人當時係迴轉，仍無礙於其在有燈
    光號誌管制之交岔路口闖紅燈違規行為之成立，受處分人執
    此爭辯，尚無足取。原審法院以原處分機關依道路交通管理
    處罰條例第五十三條第一項、第六十三條第一項第三款及違
    反道路交通管理事件統一裁罰基準表規定，於九十七年十一
    月四日以北市裁申第裁二二—ＣＧ0000000號裁決書
    裁處受處分人罰鍰一千八百元，並記違規點數三點，尚屬適
    法，因認本件聲明異議為無理由，予以駁回。經核尚無違誤
    。
五、抗告意旨略以：受處分人係「違規迴轉」，並無舉發員警於
    原審所證闖紅燈或左轉情事，舉發員警所證與事實不符，不
    足採信。又本件系爭路口並非受處分人欲前進之方向路口，
    自無「穿越路口的意圖」，且觀諸卷附照片，受處分人騎乘
    機車於系爭路口迴轉時，並未壓到行人穿越道，亦無「妨害
    中興街方向人車通行」情事，請求調閱系爭路口攝錄畫面，
    或傳喚該舉發員警與受處分人對質，並傳喚受處分人當時騎
    乘機車後座之人即受處分人配偶到庭作證，以明詳情，為此
    提起抗告云云。
六、經查：受處分人於前揭時地行經有燈光號誌管制之交岔路口
    闖紅燈之違規行為，業經原審審酌認定綦詳，受處分人即另
    係「違規迴轉」，仍不能解免其闖紅燈違規行為之成立，受
    處分人前開所辯，自不足為其有利之認定。又觀諸卷附連續
    畫面七張舉證照片內容，受處分人行車方向確係往永和路與
    中興街交岔路口，且其騎乘機車車身亦已穿越路口停止線，
    雖其未壓到行人穿越道，但在迴轉之際，仍已妨害中興街方
    向人車通行，受處分人辯稱：其騎乘機車於系爭路口迴轉時
    ，並未壓到行人穿越道，亦無「妨害中興街方向人車通行」
    情事云云，亦不足採。受處分人上開違規行為至為明確，其
    請求調閱系爭路口攝錄畫面，或傳喚舉發員警及其配偶到庭
    對質或作證，自無必要。本件抗告意旨，仍執前詞，指摘原
    裁定不當，為無理由，應予駁回。
據上論斷，應依道路交通管理處罰條例第89條，道路交通案件處
理辦法第26條，刑事訴訟法第412條，裁定如主文。
中    華    民    國    98    年    2    月    6      日
                  刑事第十七庭  審判長法  官  高明哲
                                      法  官  陳憲裕
                                      法  官  陳世宗
以上正本證明與原本無異。
不得再抗告。
                                      書記官  梁淑時
中    華    民    國    98    年    2     月    6     日


司法院資訊處製作；財團法人民間司法改革基金會備份。
